【裁判字號】    90,判,2254
【裁判日期】    901129
【裁判案由】    虛報進口貨物
【裁判全文】
最  高  行  政  法  院  判  決                    九十年度判字第二二五四號
    再 審原 告  金洋有限公司
    代  表  人  甲○○
    再 審被 告  財政部高雄關稅局
    代  表  人  乙○○
右當事人間因有關虛報進口貨物事件，再審原告不服本院中華民國八十九年三月三日
八十九年度判字第六○六號判決，提起再審之訴。本院判決如左：
    主  文
再審之訴駁回。
再審訴訟費用由再審原告負擔。
    事  實
緣再審原告於民國八十三年十二月二十日委由太洋報關有限公司向再審被告報運自丹
麥進口丹麥產製冰櫃乙批（進口報單：第ＢＥ＼八三＼九Ａ四二＼○○二八號），原
申報完稅價格計新台幣（下同）二五○、六五一元，經再審被告以先放後核方式放行
。嗣據財政部關稅總局驗估處查證結果：本案來貨報關時所繳驗之發票金額 CFR DEM
24 7/UNT；180/UNT 與系案開狀銀行之進口開狀結匯證實書與存檔發票所載金額 CFR
DEM 741/UNT；366/UNT不符，再審原告顯有虛報進口貨物價值，繳驗不實發票，逃漏
進口稅款之情事。案經再審被告依查價結果，改估系案貨物完稅價格為五五六、六六
○元，並依據海關緝私條例第三十七條第一項及同條例第四十四條規定，科處再審原
告所漏稅額二倍之罰鍰計四五、九○二元，及追徵其所漏進口稅款五三、五九六元（
即關稅二二、九五一元、商港建設費一、五三○元、貨物稅二八、九六二元、推廣貿
易服務費一五三元）。另依貨物稅條例第三十二條第十款之規定，科處所漏貨物稅額
五倍之罰鍰一四四、八○○元。再審原告不服，聲明異議，再審被告以再審原告未按
規定繳納異議保證金或提供同額擔保，為異議不予受理之通知。再審原告提起訴願，
旋遭駁回。訴經財政部再訴願決定：「訴願決定及原處分關於追繳關稅及違反海關緝
私條例科處罰鍰部分均撤銷，由原處分機關另為處分。其餘再訴願駁回。」案經再審
被告就撤銷部分重核結果，改按實體上審理，認再審原告異議無理由，予以駁回。再
審原告仍不服，提起訴願、再訴願，遞遭決定駁回。再審原告仍有不服，提起行政訴
訟，復經本院八十九年度判字第六○六號判決（下稱原判決）駁回，爰提起本件再審
之訴，茲摘兩造訴辯意旨於次：
再審原告起訴意旨略謂︰一、再審原告並非繳驗及偽造系案發票之行為人，自非應受
行政處罰之對象。(一)進口報單繁雜難填，非專業人員莫辨，故再審原告過去進口報關
事宜，全委由太洋報關有限公司代辦，向未由再審原告自行處理，再審被告有案可稽
。(二)本案進口報關，由再審原告在報關委託書蓋章，授權太洋報關有限公司代理報關
。一切進口報單，全由該公司作成並送再審被告報關，再審原告未曾過目，（亦看不
懂其內容）此請詳閱該報單即明。(三)事實上再審原告交由太洋報關有限公司辦理報關
之INVOICE 如卷附正本，迨至八十五年十一月間，經由財政部關稅總局驗估處（下稱
驗估處）通知再審原告發現有低報價值之疑，再審原告始知報關公司玩弄花樣，但往
該報關公司質詢時，竟置之不理。再審原告向來安分守法，乃將上述發票正本提供驗
估處陳貴堂審核驗估，足證再審原告絕無低報進口貨價之故意。(四)關於本案報關，太
洋報關有限公司向再審原告收費總數為七○、九五一元，與應納關稅相當，再審原告
未予詳察，現一一詳閱始發現其中分散記載之費用多不實在，故再審原告未發覺其低
報關稅，此有財政部高雄關稅局八十六年六月十二日高普出字第一三三八號函影本
可證。(五)太洋報關有限公司（負責人；吳蔡淑娥）於八十五年八月五日代理金洋有限
公司進口冰櫃乙批（報單號碼：ＢＣ／八五／Ｖ六七七／○○三五），經查，該批貨
物係以Ｃ２方式通關，屬應審免驗貨物，無須支付驗貨車資，聯檢處車資及驗貨工資
，惟太洋報關有限公司竟於交付再審原告之收費明細表（NO. 00000000）中列有上述
費用項目。(六)太洋報關有限公司利用其代理再審原告辦理貨物進口報關手續之機會，
及專業之手法，偽（變）造發票，向再審被告虛報交易價格，藉以逃漏進口稅款，再
將所漏稅款虛（浮）列在該公司之收費明細表，並持向再審原告收取費用（含進口稅
款），以此移花接木，偷天換日之手法，遂其中飽稅款以入其私囊之目的，再審原告
一直被矇在鼓裡，直迄本案發生，再審原告遭本案移送裁罰，成為太洋報關有限公司
上下其手之代罪羔羊後，始才發覺上情。(七)至於該報關公司附於進口報單之 INVOICE
如何變造，再審原告不得而知。其中蓋有再審原告及負責人兩顆印章，經查係該報關
公司對再審原告會計蔡雅玲騙稱報關書類需用印章，由蔡小姐交該公司蓋用，當時蔡
小姐忙於業務未發現發票影本不實。(八)再者若再審原告有意低報漏稅之，理應當於提
供銀行之預估發票即行變造，始能形成一體。然再審原告自始即交付真實預估發票予
銀行辦理有關事宜，絕無非份之企圖，足以證明。(九)以上各節全屬實情，敬請一一詳
查，必可水落石出，還再審原告清白。本案刑事責任誰屬現由原處分機關移送司法機
關偵審中，經再審原告詳述案情原委後，承辦檢察官必將追查真正歸驗偽造不實發票
之行為人，再審原告並無職員牽涉在內。二、原決定復以再審原告以進口貿易為業，
對於報關人之選任及其業務執行之監督應盡相當之注意義務，以避免違反法令規定。
矧再審原告目前涉繳驗偽造發票逃漏稅款案另有多起，辯稱係報關人所為且不知情，
顯係卸責飾詞，殊不足採信。亦顯見其對於報關人之選任及業務之執行疏於注意監督
，縱非故意亦屬重大過失，揆諸司法院釋字第二七五號解釋意旨，宜應予以論處云云
。惟：太洋報關有限公司為依公司法規定，經政府主管機關核准設立登記之法人，而
再審原告之所以選任其為報關代理人，無非信賴政府機關之審查監督功能，其選任行
為應無過失，自應受保護。又報關行之業務乃屬專業，非一般黎民百姓所能預加察注
。是再審原告於不知情下，對於報關人之蓄意不法行為，實難加以注意，復無從注意
。惟原決定不察，率將行政機關監督報關人不力之責任一概推卸予再審原告，並援引
司法院釋字二七五號解釋，錯解其意旨，作為再審原告應受處分之有責條件之認定，
自有違誤。三、綜上所陳，請判決廢棄原判決並撤銷再訴願決定、訴願決定及原處分
等語。
再審被告答辯意旨略謂︰一、依關稅總局驗估處八十六年六月十三日總驗緝三(二)字第
八六二○一三七號函，再審原告報關時所繳驗之發票（INVOICE ）與該處函送開狀銀
行查復之信用狀及存檔發票所載之金額不符。再審原告顯有繳驗偽造發票，虛報進口
貨物價值，偷漏進口稅之行為。又依進口貨物通關實務，報關公司受進口商之委任，
依進口商提供之發票、裝箱單等進口必備文件內容製作進口報單，其對於進口貨物名
稱、價值．．．等之記載，應悉以進口商提供之進口文件資料為依據。本案報關時所
檢附之報關文件發票、貨價申報書等均蓋有再審原告公司及負責人大、小章兩枚，發
票上並載明「茲謹證明上事項及數目均係確實無訛」、「發票內容絕無偽造、變造或
其他虛偽不法情事，否則依法接受處罰。」字樣，因此發票如有偽造，再審原告即應
負繳驗偽造發票、虛報貨價偷漏稅款之罰責。訴狀理由辯稱：「全由該公司（指報關
行）作成並送再審被告機關報關，再審原告公司未曾過目．．．」，顯屬事後卸責之
詞，核不足採。二、本案再審原告已自承報關時所檢附之發票係屬偽造，雖辯稱並非
繳驗及偽造系案發票之行為人，且自始並不知情云云，然如係「報關公司玩弄花樣」
，再審原告何以同意於發票及貨價申報書上簽章，並由受委任之報關公司向再審被告
機關提出報關，且前後涉案達四十三筆。訴狀理由辯稱：「．．．報關公司玩弄花樣
．．．」，核不足採。又再審原告聲稱於關稅總局驗估處人員陳貴堂查核時即主動將
發票正本提供審核乙節縱屬實情，惟經核並不符合本案進行調查前之主動陳報，並無
財政部八十四年五月二十三日台財關第八四○二一一七三八號函釋示，違章人主動陳
報得免罰規定之適用，自不能因而卸免罰責。三、按一般會計收支實務，除了總帳之
外，尚應列明細分類帳，並詳列各項費用支出，由公司會計人員逐一審核，始作為支
出憑證。又依進口貨物通關實務，海關核發之進口貨物各項稅款繳納證，併列印有各
項稅款名稱及金額，納稅義務人持憑向代收稅款銀行繳納後，其收據聯均應交由納稅
義務人收執，作為納稅憑證。本案應納稅款計為一○一、九三六元，與報關行之收費
總數並不相當，再審原告何以未發現實際繳納稅款金額與應納稅款不合，並向再審被
告主動陳報。又公司及負責人之大、小章為公司之印信，其蓋用理當極為審慎，再審
原告訴稱，當時公司蔡小姐忙於業務未發現發票影本不實，被騙於報關書類用印，與
一般常理有違。何況再審原告以相同手法涉及繳驗偽造發票逃漏稅款案件計有四十多
起，其辯稱係報關人所為且不知情，顯係卸責之詞，殊不足採。四、又行政罰與刑罰
性質不同，構成要件有別，海關緝私條例之處分對象為進口貨物之報運人，報運人報
運貨物進口，如涉有違法虛報情事且有過失，即應受罰。又海關緝私條例第三十七條
所保護之法益主要係要求納稅義務人（報運人）誠實申報，以維護正常之貿易行為，
本案再審原告既為報運貨物進口之納稅義務人，且經查明有繳驗偽造發票及未依規定
申報等違法事證，即已構成海關緝私條例第三十七條第一項之處分要件，自應依該條
例論處。五、誠實申報係每一納稅義務人應盡之義務，再審原告以進口貿易為業，對
於報關人之選任及其業務執行之監督，應盡相當之注意義務，以避免違反法令規定。
矧再審原告以相同手法涉及繳驗偽造發票逃漏稅款案件達四十多筆，其辯稱係報關人
所為，且不知情，顯係事後卸責飾詞，殊不足採，又其對於報關人之選任及業務之執
行疏於注意監督，顯有過失，揆諸司法院釋字第二七五號解釋意旨，即應依法論處，
與政府主管機關之審查監督功能無涉。六、再審原告所提出之再審訴狀，並未表明原
判決有行政訴訟法第二十八條所列何款之再審原因，其再審意旨又與其提起本案行政
訴訟所主張者完全相同，顯不符行政訴訟法第二十八條（即現行行政訴訟法第二百七
十三條第一項）所列各款再審要件，請判決駁回其再審之訴等語。
    理  由
按依行政訴訟法第二百七十三條第一項（即修正前行政訴訟法第二十八條）規定，行
政訴訟之當事人對於本院所為之判決，提起再審之訴，須原判決有該法條所列各款情
形之一者，始得為之。本件再審原告虛報進口貨物事件，再審原告對原判決提起再審
之訴如事實欄再審起訴意旨所載。查再審原告所提出之再審訴狀，並未表明原判決有
修正前行政訴訟法第二十八條所列何款之再審原因，其再審起訴意旨又與其提起本案
行政訴訟所主張者完全相同。而原判決對於再審原告於提起行政訴訟之主張，摒棄不
採，均一一詳予論明，有原判決正本在卷可按。再審原告不服原判決之駁回其訴，持
與其提起行政訴訟之同一原因事實，對之提起再審之訴，既未表明原判決有修正前行
政訴訟法第二十八條規定之何款再審原因。而再審原告猶聲稱為判決基礎發票係報關
公司向再審原告會計騙得印章蓋用所偽造云云，非但該報關公司人員之該偽造罪責尚
未為有罪判決確定。況且再審原告因前涉及案情相同之偽造發票案件即有四十餘件，
所稱係報關公司所為且不知情及無低報進口貨價之故意，殊不足採信，業經原判決論
明。核原判決亦無修正前行政訴訟法第二十八條所列各款之再審原因，本件再審之訴
，顯無再審理由，應予駁回。
據上論結，本件再審之訴為無再審理由，爰依行政訴訟法施行法第二條、第三條、行
政訴訟法第二百七十八條第二項、第九十八條第三項前段，判決如主文。
中    華    民    國      九十      年      十一      月     二十九     日
                    最 高 行 政 法 院  第 二 庭
                                審 判 長 法  官      陳  石  獅
                                         法  官      徐  樹  海
                                         法  官      彭  鳳  至
                                         法  官      高  啟  燦
                                         法  官      黃  合  文
右  正  本  證  明  與  原  本  無  異
                                         法院書記官  王  福  瀛
中    華    民    國      九十      年      十二      月      四        日


司法院資訊處製作；財團法人民間司法改革基金會備份。
